【裁判字號】    89,易,889
【裁判日期】    891222
【裁判案由】    傷害等
【裁判全文】
臺灣新竹地方法院刑事判決                          八十九年度易字第八八九號
    公  訴  人  臺灣新竹地方法院檢察署檢察官
    被      告  乙○○
右列被告因傷害等案件，經檢察官提起公訴（八十九年度偵字第六八七號），本院判
決如左：
    主  文
乙○○被訴強制部分無罪；又被訴傷害部分公訴不受理。
    理  由
一、公訴意旨略以：被告乙○○因認告訴人甲○○與其妻有染，遂於民國八十八年十
    一月二十三日下午二時許，與年籍姓名不詳綽號「阿財」之成年男子，共同基於
    傷害之犯意聯絡，至新竹縣竹北市○○街七八九號告訴人甲○○任職之公司，由
    阿財以徒手在該公司之警衛室毆打甲○○。告訴人甲○○因要求至警局解決，被
    告乙○○即佯應其要求，駕駛車號ＪＺ─７１１２號自小客車將甲○○與協同出
    面解決之公司主管丙○○載離公司，惟被告乙○○卻將告訴人甲○○及丙○○載
    至新竹縣新埔鎮下寮里某處之貨櫃屋，並與阿財承接前開之犯意聯絡，共同以徒
    手毆打告訴人甲○○，致其受有頭部撞傷合併腦震盪、前額、左臉頰、前胸、右
    手臂、右腹部、背部及左膝等處擦傷之傷害，嗣經丙○○出面攔阻，被告乙○○
    始將江、陳二人載回公司。被告乙○○於途中復另行起意，脅迫心理狀態已處於
    恐懼不敢反抗之告訴人甲○○交出證件，並取走其所有車號ＥＰ─０７７３號自
    小客車行車執照，使告訴人甲○○行無義務之事，因認被告乙○○涉有刑法第二
    百七十七條第一項、第三百零四條第一項之罪嫌等語。
二、不受理部分：
    按告訴乃論之罪，告訴人於第一審辯論終結前得撤回其告訴，又告訴經撤回者，
    應諭知不受理之判決，刑事訴訟法第二百三十八條第一項、第三百零三條第三款
    分別定有明文。第按，刑法第二百七十七條第一項之罪，依同法第二百八十七條
    前段之規定，為告訴乃論之罪。查公訴意旨認被告乙○○涉有刑法第二百七十七
    條第一項之傷害罪嫌，惟本件傷害部分，業據告訴人甲○○於言詞辯論終結前撤
    回對被告乙○○之告訴，有撤回告訴狀在卷可稽。揆諸前揭規定，就被告乙○○
    此部分傷害犯行，自應為諭知不受理之判決。
三、無罪部分：
（一）按犯罪事實應依證據認定之，無證據不得推定其犯罪事實；又不能證明被告犯
      罪者，應諭知無罪之判決，刑事訴訟法第一百五十四條、第三百零一條第一項
      分別定有明文。次按被害人之陳述如無瑕疵，且就其他方面調查又與事實相符
      ，固足採為科刑之基礎，倘其陳述尚有瑕疵，則在未究明前，遽採為論罪科刑
      之根據，即難認為適法；另告訴人之告訴，係以使被告刑事訴追為目的，是其
      陳述是否與事實相符，仍應調查其他證據以資認定，最高法院六十一年台上字
      第三０九九號、五十二年台上字第一三００號判例亦分別著有明文。
（二）本件公訴人認被告涉有前開強制罪嫌，無非係以告訴人之指述及證人丙○○之
      證述等為其論據。
（三）訊據被告乙○○固坦承於右揭時地夥同綽號「阿財」之男子，至告訴人甲○○
      任職之公司，將告訴人自公司載出去，並因在車上發生口角，而於途中停車與
      綽號「阿財」之男子一同動手毆打告訴人之事實不諱，惟堅決否認有何公訴人
      所指強制之犯行，辯稱：伊並未動手拿告訴人之行照，亦未命告訴人交出行照
      ，伊係與綽號「阿財」之男子於中途停車毆打告訴人，打完之後，告訴人之主
      管說不要為難他，我們就載他要回公司，於回程之車內，伊朋友問告訴人住哪
      裡，告訴人就拿出證件來，證件上之住址有兩個，告訴人之主管就說要回去影
      印一份給伊等語。查告訴人即被害人甲○○固指稱：「．．．其中那名和我講
      話那名男子將我所有之自小貨ＥＰ─０七七三號之行照搶走，．．．」（見偵
      卷第六頁）、「我於八十八年十一月二十三日下午二時，在竹北市○○街七八
      九號遭一名乙○○男子帶二名男子毆打後，又將我帶至新竹縣新埔鎮下寮里一
      處空地貨櫃屋持木棍毆打我，並將我身上一張ＥＰ─０七七三號自小貨車行照
      搶走，該行照裡有一張新台幣一千元紙鈔，．．．然後乙○○叫其中一名男子
      搜我襯衫口袋物品，我袋內放有駕照及行照各一張，且行照內有一千元，該名
      男子將我證件拿起後在翻閱，然後把駕照還我，行照及一千元就拿給乙○○」
      （見同上卷第八頁背面、第九頁）、「（被告有否拿你一千元？）有，當時我
      拿給他行照，是他從我口袋中拿走的，（改口）是跟被告一起來的，其中一人
      拿的，那人在車上時坐我右手邊，不是被告拿的，．．．（拿你皮夾之人是否
      將皮夾拿給乙○○？）有，他把我駕照、行照拿給乙○○。」（見同上卷第五
      十五頁背面、第五十六頁）、「．．．在回途的車上，被告自己開車，我坐在
      後座的中間，主管坐在我的左手邊，另外一個男子坐我右手邊，被告就叫這名
      男子拿我的駕照及行照，後來主管說如果他們拿走我大貨車的駕照我就沒辦法
      工作，所以他們才把駕照還給我拿走行照，帶我們回公司放我們走。」（見本
      院八十九年九月一日訊問筆錄）、「．．．．我坐在後座的中間，我的左手邊
      坐丙○○，另一不知名的男子坐我右手邊，該不知名男子伸手到我的口袋把我
      的證件拿出來，本來要拿走我的駕照及行照，主管說我開車不能沒有駕照，所
      以他把駕照還我拿走行照。」等語（見本院八十九年十二月六日審理筆錄），
      惟其指述是否可採，仍應調查其他證據，以判明其所述是否與事實相符。經查
      ：
  １、目睹證人即告訴甲○○人之主管丙○○於偵查中證稱：「途中乙○○問甲○○
      是否帶證件，甲○○就拿出行照、駕照，我要求留下駕照，因甲○○是司機，
      所以乙○○只拿走行照，．．．是甲○○主動拿出來，乙○○順手就拿過去，
      當時是乙○○問甲○○有無帶證件」等語（見偵卷第四十六頁），復於本院審
      理時證述：「當天我公司經理跟我說，司機在樓下有點問題有外人來找要我下
      樓去瞭解，下去時我看到被告，被告說為何讓他老婆出去，因為他老婆在公司
      擔任品管的工作，我說我不知道，要問當班的主管，在樓下守衛室被告與江先
      堂就已經有口角衝突了，當時就有人動手打告訴人，我說那就去派出所處理，
      我、甲○○、被告、被告朋友一起上被告的車去派出所，約開了一、二百公尺
      左右，被告就開去貨櫃屋，當時告訴人被叫到貨櫃屋裡面我當時人在外面，聽
      到裡面有打架的聲音，我就進去看，看到告訴人又被打，我就跟被告說不能這
      樣，你說要去派出所，結果載我們到這邊來，沒有我的事又把我牽扯進來，這
      樣公司也沒辦法再相信我了，他們就沒再打告訴人，我就請他們載我們回去，
      被告開車，告訴人坐後面，我坐前面，告訴人與被告朋友坐後面，開到一、二
      百公尺左右被告停下來，問司機住哪裡，司機支嗚講不出來，被告朋友就叫告
      訴人把證件給他看一下，告訴人就拿出一疊證件身分證、駕照，被告朋友看一
      看就說你怎麼有兩個地址不一樣，告訴人說他沒有去監理所更改地址，被告朋
      友看完證件就還司機了，（被告或被告朋友有無拿告訴人證件？）有拿來看一
      下，問司機為何有兩個地址，司機說考駕照地址沒有去變更，被告朋友說你有
      兩個住址我如何找到你，司機說兩個地址都可以找得到，我說司機跑車不能沒
      有證件，如果有需要的話我可以去影印給你們，他們就把告訴人的證件還給告
      訴人，（警訊中稱被告將告訴人的證件自口袋取走？）不是從口袋取走，是告
      訴人拿給他們看的，看完再還他，（被告要證件的目的何在？）我不知道，我
      猜測可能以後找他比較好找，（被告看完證件就當場還給告訴人嗎？）是的等
      語（見本院八十九年十一月二十三日訊問筆錄），是以，依前開證人所述，告
      訴人固有應綽號「阿財」男子之要求，而交付證件予該男子及被告查看，惟該
      證件係告訴人自行交付，而非被告或綽號「阿財」之男子自告訴人身上取走，
      自難被告當時有對告訴人施以強暴之行為；又告訴人於回程上車前，雖曾在新
      竹縣新埔鎮下寮里某處之貨櫃屋，遭被告與綽號「阿財」之男子共同毆打，但
      告訴人於上車後，被告與綽號「阿財」之男子，並未再動手毆打告訴人，或對
      告訴人有任何言語恐嚇或脅迫之行為，已據證人丙○○供明在卷，復為告訴人
      所是認，則該名綽號「阿財」之男子，單純地要求告訴人交付證件之行為，亦
      難認係脅迫行為之實施，是故，綜上各觀，參以，被告及綽號「阿財」之男子
      於查看完證件後，隨即將之交還告訴人等情，尚難認被告或綽號「阿財」之人
      ，於告訴人交付證件當時，有對告訴人施以任何之強暴、脅迫之行為。
  ２、至告訴人指稱：是被告叫該名男子拿我的駕照及行照，該不知名男子伸手到我
      的口袋把我的證件拿出來云云，惟查，目睹證人丙○○迭於偵、審中均結稱：
      是告訴人甲○○主動拿出來交給被告等情，已如前述，是以經本院調查之結果
      ，並無積極足以證明告訴人前揭指述確與事實相符。又證人丙○○雖曾於偵查
      中證稱：「途中乙○○問甲○○是否帶證件，甲○○就拿出行照、駕照，我要
      求留下駕照，因甲○○是司機，所以乙○○只拿走行照，．．．是甲○○主動
      拿出來，乙○○順手就拿過去，當時是乙○○問甲○○有無帶證件」等語（見
      偵卷第四十六頁），然依前揭陳述，僅得證明被告當時確有拿告訴人之證件，
      但被告拿到後是否有即時歸還，則不得而知，而證人丙○○於本院審理時明確
      證述被告於查看完前揭證件後，已將證件歸還告訴人等情，因此，亦無積極之
      證據足以證明被告確有取走告訴人前揭行照之事實，據此，證人丙○○之前揭
      證言，亦無從作為認定被告有公訴人所指前揭犯行之積極證據。
  ３、綜上，依證人丙○○之證述，告訴人於自行交付前揭證件時，被告或綽號「阿
      財」之男子，既未對告訴人施以強暴、脅迫之行為，而告訴人指述：係該姓名
      不詳之男子逕行將其口袋中之證件取走一節，經本院調查之結果，亦無積極證
      據足資證明確與事實相符，尚難逕自採為本件認定事實之基礎。據此，告訴人
      之指訴及證人丙○○之證述，顯均不足以使人產生被告有公訴人所指強制犯行
      之確信，此外，復查無其他積極確切之證據，足資證明被告有何強制犯行，其
      犯罪自屬不能證明，揆諸前揭說明，爰依法為被告無罪之諭知。
據上論斷，應依刑事訴訟法第三百零一條第一項、第三百零三條第三款，判決如主文
。
本案經檢察官章京文到庭執行職務。
中      華      民      國    八十九    年     十二     月    二十二    日
                                       臺灣新竹地方法院刑事第二庭
                                          法  官   謝  永  昌
右正本證明與原本無異。
如不服本判決，應於判決送達後十日內向本院提出上訴狀( 應附繕本 )，上訴於
臺灣高等法院。
                                          書記官   陳  凰  榆
中      華      民      國    八十九    年     十二     月    二十二    日


司法院資訊處製作；財團法人民間司法改革基金會備份。
